臺灣臺北地方法院民事裁定
111年度消債更字第72號
聲  請  人  
即  債務人  李晶華    住臺北市○○區○○○路0段000巷0弄                        00號0樓
代  理  人  葉又華律師(法扶律師)     
相  對  人  
即  債權人  國泰世華商業銀行股份有限公司

法定代理人  郭明鑑  


代  理  人  林慧欣  
相  對  人  
即  債權人  花旗(台灣)商業銀行股份有限公司
                      設臺北市○○區○○路0號0樓至0樓及00樓至00樓
法定代理人  莫兆鴻  
相  對  人  
即  債權人  玉山商業銀行股份有限公司

法定代理人  黃男州  
相  對  人  
即  債權人  凱基商業銀行股份有限公司
                      設臺北市○○區○○○路0段000號0~0樓、000號
法定代理人  魏寶生  


相  對  人  
即  債權人  中國信託商業銀行股份有限公司
                      設臺北市○○區○○○路0000000000000000000號
法定代理人  利明献  


相  對  人  
即  債權人  永瓚開發建設股份有限公司

法定代理人  呂豫文  
相  對  人  
即  債權人  萬榮行銷股份有限公司

法定代理人  許勝發  
相  對  人  
即  債權人  滙誠第二資產管理股份有限公司

法定代理人  莊仲沼  


相  對  人  
即  債權人  新加坡商艾星國際有限公司台灣分公司

法定代理人  曾慧雯  


上列當事人因消費者債務清理事件聲請更生，本院裁定如下：
    主  文
債務人李晶華自中華民國一百一十一年四月十八日上午十一時起
開始更生程序。
命司法事務官進行本件更生程序。
    理  由
一、按債務人不能清償債務或有不能清償之虞者，得依本條例所
    定更生或清算程序，清理其債務；債務人對於金融機構負債
    務者，在聲請更生或清算前，應向最大債權金融機構請求協
    商債務清償方案，或向其住、居所地之法院或鄉、鎮、市、
    區調解委員會聲請債務清理之調解，消費者債務清理條例（
    下稱消債條例）第3條、第151 條第1項分別定有明文。揆諸
    消債條例之立法目的，乃在於使陷於經濟上困境之消費者，
    得分別情形利用更生或清算程序清理債務，藉以妥適調整債
    務人與債權人及其他利害關係人之權利義務關係，保障債權
    人之公平受償，並謀求消費者經濟生活之更生機會，從而健
    全社會經濟發展（消債條例第1條參照）。準此，債務人若
    有不能清償債務或有不能清償債務之虞，且客觀上並無濫用
    更生或清算程序之情事，自應使其藉由消費者債務清理條例
    所定程序以清理債務。次按法院開始更生程序之裁定，應載
    明其年、月、日、時，並即時發生效力；法院開始更生或清
    算程序後，得命司法事務官進行更生或清算程序，必要時得
    選任律師、會計師或其他適當之自然人或法人1人為監督人
    或管理人，消債條例第45條第1項、第16條第1項亦有明定。
二、本件債務人主張：其積欠債權人債務共計新臺幣（下同）11
    9萬7584元，因無力清償，於消債條例施行後，曾向本院對
    債權人申請債務前置調解，惟債務人無法負擔債權人提出之
    清償條件，是調解不成立，故債務人顯有不能清償債務情事
    ，爰依法聲請更生等語。
三、經查：
  ㈠債務人前有不能清償債務之情事，於民國110年9月15日向本
    院聲請消債條例前置調解，經本院以110年度北司消債調字
    第396號聲請調解事件受理在案，惟雙方無法達成協議，於1
    10年11月15日調解不成立，有調解不成立證明書在卷可參（
    見北司消債調卷第72頁，下稱調解卷），是本院自應綜合其
    目前全部收支及財產狀況，評估是否已達不能維持最低生活
    條件，而有「不能清償債務或有不能清償之虞」之情形。
  ㈡債務人主張自110年9月起任職於百貨公司專櫃員工，自110年
    9月至110年12月薪資分別為2萬6,653元、3萬5,611元、3萬2
    ,407元、3萬3,242元，每月平均收入約3萬1,978元（計算式
    ：2萬6,653元＋3萬5,611元＋3萬2,407元＋3萬3,242元÷4=3萬1
    ,978元，元以下四捨五入），業據其提出任職公司名片、薪
    轉帳戶存摺、108及109年度綜合所得稅各類所得資料清單、
    勞工保險被保險人投保資料表附卷（見本院卷第83頁至第85
    頁、調解卷第16頁、第17頁、第19頁），是本院即以3萬1,9
    78元作為計算債務人目前償債能力之依據。
  ㈢按債務人聲請更生或清算時所提財產及收入狀況說明書，其
    表明每月必要支出之數額，與本條例第64條之2第1項、第2
    項規定之認定標準相符者，毋庸記載原因、種類及提出證明
    文件；債務人必要生活費用，以最近一年衛生福利部或直轄
    市政府所公告當地區每人每月最低生活費1.2倍定之。受扶
    養者之必要生活費用，準用第一項規定計算基準數額，並依
    債務人依法應負擔扶養義務之比例認定之；按因負擔扶養義
    務而不能維持自己生活者，免除其義務。但受扶養權利者為
    直系血親尊親屬或配偶時，減輕其義務，消費者債務清理條
    例施行細則第21條之1第3項、消債條例第64條之2第1、2項
    、民法第1118條定有明文。查債務人主張其目前每月支出個
    人生活必要費用2萬1,202元等情，合於衛生福利部公告臺北
    市110年度最低生活費標準1萬7,668元之1.2倍，是債務人主
    張其個人生活必要支出2萬1,202元部分，足堪採信。
  ㈣準此，債務人每月生活必要支出為2萬1,202元，而債務人目
    前每月收入3萬1,978元扣除生活必要支出後，雖餘1萬776元
    （計算式：3萬1,978元-2萬1,202元=1萬776元）可供支配，
    惟據債務人之財團法人金融聯合徵信中心查詢當事人綜合信
    用報告回覆書及債權人陳報狀所載（見調解卷第34、48、56
    、61、66、67頁，永瓚開發建設股份有限公司及萬榮行銷股
    份有限公司未陳報部分暫以債務人所陳報債權額計算），債
    務人積欠國泰世華商業銀行股份有限公司等9名債權人債務4
    07萬8,088元，倘以其每月所餘1萬776元清償，尚須31年多
    始得清償完畢（計算式：407萬8,088元÷1萬776元÷12月≒31.
    54年），遑論前開債務仍須另行累計每月高額之利息及違約
    金，債務人每月得用以償還債務之數額顯然更低，尚待支付
    之債務總額應屬更高，其還款年限顯然更長，實有違消債條
    例協助債務人重建更生之立法本意。此外，債務人名下除彰
    化銀行存款913元、郵局存款265元、173股榮成紙業股票、1
    989年出廠車牌號碼00-0000號汽車1部(債務人主張已泡水報
    廢)及富邦人壽保單（保單號碼Z000000000-00）、全球人壽
    保單(保單號碼IN009557)外，無其他財產，有彰化銀行存摺
    、郵局存摺、集保帳戶各專戶餘額表、富邦人壽保單資料、
    全球人壽保單資料、全國財產稅總歸戶財產查詢清單附卷可
    稽（見調解卷第18頁、本院卷第83頁至第103頁、117頁、11
    9頁）。是本院審酌債務人之財產、信用、勞力及生活費用
    支出等狀況，堪認債務人客觀上經濟狀況已有不能清償債務
    之虞，而有藉助更生制度調整其與債權人間之權利義務關係
    而重建其經濟生活之必要。
四、綜上所述，債務人係一般消費者，其對已屆清償期之債務有
    不能清償之虞，且其無擔保或無優先權之債務未逾1,200萬
    元，復未經法院裁定開始清算程序或宣告破產，又查無消債
    條例第6條第3項、第8條或第46條各款所定駁回更生聲請之
    事由存在，則債務人聲請本件更生，即屬有據，爰裁定如主
    文，並命司法事務官進行本件更生程序。
五、至債務人於更生程序開始後，應另提出足以為債權人會議可
    決或經法院認為公允之更生方案以供採擇，俾免更生程序進
    行至依消債條例第61條規定應行清算之程度；而司法事務官
    於進行本件更生程序、協助債務人提出更生方案時，應依債
    務人之薪資變化、社會常情及現實環境衡量債務人之償債能
    力，並酌留其生活上應變所需費用，進而協助債務人擬定允
    當之更生方案，始符消債條例重建債務人經濟生活之立法目
    的，附此敘明。
六、依消債條例第11條第1項、第16條第1項、第45條，裁定如主
    文。
中　　華　　民　　國　　111 　年　　4 　　月　　18　　日
                  民事第二庭  法  官  林怡君
以上正本係照原本作成。
本裁定不得抗告。
本裁定已於111年4月18日上午11時公告。　
中　　華　　民　　國　　111 　年　　4 　　月　　18　　日
                             書記官  陳俐妙